臺灣彰化地方法院刑事裁定　　　　　　 96年度交聲字第873號
原處分機關　　交通部公路總局臺中區監理所彰化監理站
異　議　人
即受處分人　　甲○○
上列異議人即受處分人因違反道路交通管理處罰條例案件，對於
交通部公路總局臺中區監理所彰化監理站於96年9月6日所為之處
分（原處分案號：彰監四字第裁64－C00000000號）聲明異議，
本院裁定如下：
    主  文
原處分撤銷。
甲○○不罰。
    理  由
理  由
一、按犯罪事實應依證據認定之，無證據不得認定犯罪事實，刑
    事訴訟法第154條第2項定有明文。次按法院受理有關交通事
    件，準用刑事訴訟法之規定，復為道路交通管理處罰條例第
    89條前段所明定，是最高法院76年台上字第4986號判例所揭
    示：「認定犯罪事實所憑之證據，雖不以直接證據為限，間
    接證據亦包括在內，然而無論直接或間接證據，其為訴訟上
    之證明，須於通常一般之人均不致有所懷疑，而得確信其為
    真實之程度者，始得據為有罪之認定，倘其證明尚未達到此
    一程度，而有合理之懷疑存在時，事實審法院復已就其心證
    上理由予以闡述，敘明其如何無從為有罪之確信，因而為無
    罪之判決，尚不得任意指為違法」之意旨，亦即刑事訴訟法
    上法院認定事實之最重要原則之一即認定被告有罪，就該有
    罪事實不能有任何之合理懷疑存在之原則，於法院審理行為
    人違反道路交通管理處罰條例案件時，當有其適用。易言之
    ，法院於審理行為人違反道路交通管理處罰條例案件，於為
    事實之認定時，如就原處分機關所認定行為人違規之事實仍
    有合理之懷疑，而無法確信行為人確有該當於道路交通管理
    處罰條例各該處罰條文之構成要件事實時，即應依訴訟法上
    待證事實「倘有懷疑，則應從被告之利益作解釋」之證據法
    則，作對受處分人有利之認定。
二、原處分機關以異議人即受處分人甲○○於民國96年5月1日14
    時38分許，騎乘車主林慧雯所有車號DOZ─703號輕型機車，
    在臺北縣環河南路、福德南路口，因闖紅燈而經執勤之臺北
    縣政府警察局交通隊警員陳宏牲當場攔停並掣單舉發，而依
    道路交通管理處罰條例第53條第1項規定，裁處罰鍰新臺幣
    （下同）4千5百元等情，有臺北縣政府警察局北縣警交字第
    C00000000號舉發違反道路交通管理事件通知單（以下簡稱
    舉發通知單）、交通部公路總局臺中區監理所彰化監理站彰
    監四字第裁64－C00000000號違反道路交通管理事件裁決書
    各1紙附卷可稽。
三、異議人聲明異議意旨略以：伊當時並未騎車行經該地，且不
    認識上開機車之車主，亦未簽署舉發通知單，爰聲請撤銷原
    處分。
四、經查，上開舉發通知單收受通知聯者簽章欄處中異議人之簽
    名，經與本院於調查時命異議人當庭書寫「甲○○」10遍之
    字跡，以肉眼觀察相互對照比較結果，兩者簽名之字形、慣
    性及運筆之方式確有不符，此有上開舉發通知單及本院96年
    10月12日訊問筆錄後所附異議人書寫字跡1紙附卷可稽，是
    否有冒名情形，確非無疑。另證人即當時執行交通勤務之警
    員陳宏昇於本院審理時以具結擔保其證述之真實性狀態下證
    稱：該車之駕駛人闖紅燈，經其當場攔停舉發，當時該違規
    駕駛人有出示駕照，但未出示行照，其當時有無核對照片已
    無印象，至當時違規之駕駛人是否為庭上之異議人，其亦無
    印象等語在卷，足見異議人是否確於上揭時、地騎乘車號DO
    Z─703號輕型機車尚有疑義，而原處分機關據此對受處分人
    予以裁罰，其處分有欠周延，是依前揭訴訟上之待證事實「
    倘有懷疑，則從被告之利益做解釋」之證據法則，本件既未
    能舉證異議人有前述違規事實，自應作對異議人有利之認定
    ，是異議人辯稱其非上開之車號DOZ─703號輕型機車違規駕
    駛人一節，應可採信。
五、綜上所述，於上開時、地騎乘上開輕型機車為警舉發上開違
    規行為之駕駛人，是否確為異議人，顯非無疑，異議人辯稱
    上開舉發通知單係遭人冒名偽簽，其並未騎乘上開輕型機車
    為警舉發上開違規行為等語，亦非無稽。此外，復查無其他
    積極證據足以證明異議人即為上開違規行為之駕駛人，自不
    能逕以該違規駕駛人所提出之證件，據以填製之舉發通知單
    ，遽認異議人即為本件之違規行為人，予以裁罰。原處分機
    關未予詳察，遽對異議人為上開裁處，即難認為允當，異議
    人之異議為有理由，自應由本院將原處分撤銷，諭知異議人
    不罰，以資適法。
據上論斷，應依道路交通案件處理辦法第20條前段，裁定如主文
。
中　　華　　民　　國　　96　　年　　10　　月　　30　　日
                  交通法庭            法  官  尚安雅
以上正本證明與原本無異。
如不服本裁定，應於裁定送達後五日內向本院提出抗告狀 (須附
繕本 )。
中　　華　　民　　國　　96　　年　　11　　月　　5 　　日
                                      書記官  陳佳宏
